臺灣高等法院刑事判決　　　　　　　　100年度上訴字第222號
上　訴　人
即　被　告　石積廣
上列上訴人因違反毒品危害防制條例案件，不服臺灣基隆地方法
院九十九年度訴字第八二○號，中華民國九十九年十一月二十四
日第一審判決（起訴案號：臺灣基隆地方法院檢察署九十九年度
毒偵字第一六八六號）提起上訴，本院判決如下：
    主  文
上訴駁回。
    理  由
一、依刑事訴訟法第三百五十條、第三百六十一條、第三百六十
    二條、第三百六十七條規定，不服地方法院之第一審判決而
    上訴者，須提出上訴書狀，並應敘明具體理由，為上訴必備
    之程式；其所提出之書狀未敘述上訴理由，或僅曾以言詞陳
    述上訴理由者，均應於上訴期間屆滿後二十日內補提理由書
    於第一審法院。第一審法院經形式審查，認逾期未補提上訴
    理由者，應定期間先命補正，逾期未補正者，為上訴不合法
    律上之程式，應以裁定駁回。倘已提出上訴理由，但所提非
    屬具體理由者，則由第二審法院以上訴不合法律上之程式，
    判決駁回。而所謂具體理由，必係依據卷內既有訴訟資料或
    提出新事證，指摘或表明第一審判決有何採證認事、用法或
    量刑等足以影響判決本旨之不當或違法，而構成應予撤銷之
    具體事由，始克當之（例如：依憑證據法則具體指出所採證
    據何以不具證據能力，或依憑卷證資料，明確指出所為證據
    證明力之判斷如何違背經驗、論理法則）；倘僅泛言原判決
    認定事實錯誤、違背法令、量刑失之過重過輕微，而未依上
    揭意旨指出具體事由，或形式上雖已指出具體事由，然該事
    由縱使屬實，亦不足以認為原判決有何不當或違法者（例如
    ：對不具有調查必要性之證據，法院未依聲請調查亦未說明
    理由，或援用證據不當，但除去該證據仍應為同一事實之認
    定），皆難謂係具體理由，俾與第二審上訴制度旨在請求第
    二審法院撤銷、變更第一審不當或違法之判決，以實現個案
    救濟之立法目的相契合，並節制濫行上訴（最高法院九十七
    年度台上字第八九二號判決意旨參照）。又觀諸刑事訴訟法
    第三百六十一條修正之立法說明三，謂「原審法院對上訴書
    狀有無記載理由，應為形式上之審查，認有欠缺，且未據上
    訴人自行補正者，應定期間先命補正，爰於第三項後段明定
    。至上訴理由是否具體，係第二審法院審查範圍，不在命補
    正之列」，故修正後該規定所指應由第一審法院先命補正之
    「上訴書狀未敘述理由」，係指上訴書狀僅聲明對原判決不
    服，就不服理由未為任何敘述，自形式上觀察，可認係未提
    出上訴理由之情形而言，若上訴書狀對不服之理由已有所敘
    述，僅敘述不具體者，究有別於「未敘述理由」，自不生應
    依該規定命補正之問題。同此旨趣，刑事訴訟法第三百六十
    七條增列為不合法情形之「上訴書狀未敘述理由」者，亦應
    採相同解釋。又上訴書狀已敘述上訴理由，但所述不「具體
    」者，雖非「上訴書狀未敘述理由」一語涵攝之範圍，然既
    不符合「上訴書狀應敘述『具體』理由」之規定，仍屬上訴
    「不合法律上之程式」，且依上開立法說明，此類不合法，
    不在得補正之列，法院自毋庸命補正；而由第二審法院逕認
    上訴不合法，以判決駁回（最高法院九十七年度台上字第八
    九二號、第三五九九號、第三八八九號判決意旨參照）。
二、經查：本件原判決依上訴人即被告石積廣於原審法院審理時
    之自白、扣案之注射針筒二支、玻璃球吸食器一組、卷附之
    基隆市警察局第二分局搜索扣押筆錄、扣押物品目錄表、扣
    押物品照片、毒品初步鑑驗報告單、臺灣尖端先進生技醫藥
    股份有限公司九十九年九月三十日所出具之濫用藥物檢驗報
    告、基隆市警察局第二分局偵辦毒品案件尿液檢體對照表等
    為據，認定被告確有持有及施用第一級毒品海洛因、第二級
    毒品甲基安非他命之犯行，其於施用海洛因及甲基安非他命
    前後，持有海洛因及甲基安非他命之低度行為，應分別為施
    用之高度行為所吸收，均不另論罪，因而論處被告犯毒品危
    害防制條例第十條第一項、第二項之施用第一級毒品罪及第
    二級毒品罪。被告所犯上開二罪，犯意各別，行為互殊，應
    予分論併罰。原判決並敘明被告有累犯加重之事由，且審酌
    被告施用毒品本屬自戕行為，未對他人法益造成明顯而立即
    之危害，犯後坦承犯行，節省司法資源，態度良好，惟其已
    有多次因施用毒品受觀察勒戒、強制戒治處分及刑之執行之
    紀錄，最近一次施用第一級毒品案件（民國九十七年間）經
    法院判處有期徒刑八月確定，最近一次施用第二級毒品案件
    （九十二年間）經法院判處有期徒刑五月確定，有本院被告
    前案紀錄表在卷可稽，本案行為係於前案執行完畢後一年內
    所犯，可見其意志力薄弱，未能徹底戒絕毒品，故有必要科
    以相當程度之刑罰，兼衡被告之前科素行，五專畢業學歷之
    智識程度，為阿美族平地原住民、業工、已婚之生活狀況等
    一切情狀，就施用第一級、第二級毒品罪分別量處有期徒刑
    九月、五月，定其應執行之刑為有期徒刑一年等情，均已詳
    敘其所憑證據、認定理由及量刑依據。從形式上觀察，原判
    決並無認定事實錯誤、量刑瑕疵或違背法令之情形。被告不
    服原判決，於九十九年十二月八日提起上訴，被告上訴意旨
    略稱：伊施用毒品屬自戕行為，未對他人法益造成危害，而
    伊犯後坦承犯行，深具悔改之心，且有家庭責任重大，懇請
    鈞院給予緩起訴，配合減害計劃接受美沙冬替代療法云云，
    惟案件經檢察官偵查終結後，應對被告為緩起訴之處分或提
    起公訴，乃屬檢察官衡酌刑法第五十七條所列事項及公共利
    益維護之法定職權，非法院所得審酌，被告執此爭執，容有
    誤會。再者，所謂「美沙冬替代療法」，係法務部援引毒品
    危害防制條例第二十四條之規範意旨，擬定毒品減害計畫，
    對施用毒品之被告，委諸檢察官斟酌具體個案情節，以緩起
    訴附戒癮治療手段，代替刑事訴追程序。本件被告施用毒品
    犯行，既經檢察官提起公訴，當認已無上開毒品減害計畫之
    適用。是被告上訴意旨另請求給予緩起訴，配合減害計劃接
    受美沙冬替代療法云云，於法無據。被告上訴意旨徒執其個
    人對法律之誤解，復未依卷內既有訴訟資料或提出新事證，
    指摘或表明原判決有何採證認事、用法或量刑等足以影響判
    決本旨之不當或違法，構成應撤銷之具體事由，難認已提出
    具體之上訴理由，揆諸上開規定，其上訴顯屬違背法律上之
    程式，應予駁回，並不經言詞辯論為之。
據上論斷，應依刑事訴訟法第三百六十七條前段、第三百七十二
條，判決如主文。
中    華    民    國     100    年    1    月   21    日
                  刑事第二庭審判長法  官  洪光燦
                                  法  官  李麗玲
                                  法  官  宋明蒼
以上正本證明與原本無異。
第一級毒品部分，如不服本判決，應於收受送達後十日內向本院
提出上訴書狀，其未敘述上訴之理由者並得於提起上訴後十日內
向本院補提理由書（均須按他造當事人之人數附繕本）。「切勿
逕送上級法院」。
第二級毒品部分，不得上訴。
                                  書記官  陳紀語
中    華    民    國     100    年    1    月   21    日